【裁判字號】    89,訴,347
【裁判日期】    890824
【裁判案由】    偽造貨幣等
【裁判全文】
台灣新竹地方法院刑事判決                          八十九年度訴字第三四七號
    公  訴  人  台灣新竹地方法院檢察署檢察官
    被      告  乙○○
    選任辯護人  徐國楨
                吳聖欽
    被      告  甲○○
    選任辯護人  李文傑
                林建鼎
右列被告等因偽造貨幣等案件，經檢察官提起公訴（八十九年度偵字第八一號、第二
八九八號），本院判決如左：
    主  文
乙○○意圖為自己不法之所有，而侵占離本人所持有之物，處罰金仟元，如易服勞
役，以佰元折算壹日。
甲○○無罪。
    事  實
一、乙○○於民國八十八年十二月二十三日晚間，在新竹市忠孝保齡球館廁所內，見
    廁所中有脫離不詳姓名年籍之人所持有之綠色提袋，內有新台幣（下同）千元鈔
    票一百四十張（均係偽鈔）以及綁鈔帶一卷，竟意圖為自己不法之所有，而將該
    物予以侵占入己，嗣於八十八年十二月二十五日凌晨零時三十分許，在新竹市○
    ○街五項一號東城旅社五○一室內臨檢查獲，並扣得千元鈔票一百四十張以及綁
    鈔帶一卷。
二、案經新竹市警察局第二分局報告及台灣新竹地方法院檢察署檢察官自動檢舉偵查
    起訴。
    理  由
壹、有罪部分：
一、前揭事實，業據被告乙○○於警訊時（偵卷第三頁以下參見）、偵查中（偵卷第
    二十四頁、第三十四頁參見）以及本院調查審理時（本院八十九年六月二十一日
    訊問筆錄、八十九年八月十日審判筆錄參見）供述明確，經核與被告甲○○於警
    訊時（偵卷第七頁參見）陳述之情形相符，堪信為真實；次查：前揭千元鈔票一
    百四十張係置於一綠色提袋之中，且該綠色提袋內尚有綁鈔帶一卷等情，業據被
    告乙○○供述無訛，因此，擁有該物之人倘若要將之丟棄，則當可將之依照垃圾
    處理之方式予以丟棄，而不使之為人發現，應無將鈔票置於綠色提袋內，並放入
    綁鈔帶一卷，而置於易引起清潔人員注意之新竹市忠孝保齡球館廁所內之理，是
    該物應係離本人所持有之物，應可認定；再查：被告乙○○於取得前揭物品後，
    即購買偽鈔測試筆加以測試，並已將鈔票置於水中後再放入冰箱或用吹風機吹乾
    之方式，使之看起來較似真鈔等情，業據被告乙○○供述明確（前揭筆錄參見）
    ，是被告乙○○顯有將之侵占入己之意思及行為，應堪認定；綜上，本件事證已
    臻明確，被告乙○○之犯行堪予認定。
二、核被告乙○○意圖為自己不法之所有，而侵占離本人所持有之物，所為係犯刑法
    第三百三十七條之侵占離本人所持有之物罪（公訴意旨所認被告乙○○涉有涉有
    刑法第一百九十六條第一項之罪之部分，不另為無罪之諭知，容後詳述）。爰審
    酌被告乙○○犯罪之動機、目的、手段、方法、所生損害尚屬輕微，且犯罪後態
    度尚稱良好等一切情狀，酌予量處如主文所示之刑，並諭知罰金易服勞役之折算
    標準。另扣案之偽造千元鈔一百四十張並非違禁物（並不處罰單純持有之行為）
    ，且被告乙○○前揭所犯係侵占行為，尚未成立行使偽造貨幣之行為（容後詳述
    ），則扣案之偽造千元鈔一百四十張，即無從依照刑法第二百條規定予以沒收，
    另扣案之偽鈔測試筆一枝、綁鈔帶一捲、吹風機一支，與被告乙○○前揭侵占行
    為無關，爰不為沒收之諭知。
貳、無罪部分：
一、另公訴意旨略以：乙○○與甲○○二人得知乙○○所得前揭千元鈔票係偽造之貨
    幣後，竟將該筆偽幣浸水並冰於冰箱後，由甲○○以吹風機吹皺，以求混淆他人
    ，乙○○與甲○○二人並共同行使上開偽鈔約六萬多元，因認被告乙○○與甲○
    ○二人涉有刑法第一百九十六條第一項之罪。
二、按犯罪事實應依證據認定之，無證據不得推定其犯罪事實；又不能證明被告犯罪
    者，應諭知無罪之判決，刑事訴訟法第一百五十四條、第三百零一條第一項分別
    定有明文。而所謂認定犯罪事實之證據，係指足以認定被告確有犯罪行為之積極
    證據而言，該項證據自須適合於被告犯罪事實之認定，始得採為斷罪資料，又苟
    未能發現相當證據或證據不足以證明，自不能以推測或擬制之方法，以為裁判基
    礎，故被告否認犯罪事實所持之辯解，縱屬不能成立，仍非有積極之證據足以證
    明其犯罪行為，不能遽為有罪之認定，此觀諸最高法院二十九年上字第三一○五
    號、四十年台上字第八六號及三十年上字第一八三一號判例自明。
二、公訴意旨認被告乙○○與甲○○二人涉有前揭犯行，無非係以被告乙○○與甲○
    ○二人之供述、勘驗扣案偽鈔筆錄以及扣案之物資為佐證。訊之被告乙○○與甲
    ○○二人均否認有前揭犯行，被告乙○○辯稱：原本是要請甲○○去玩，後來發
    現是偽鈔就不敢用，一直待在旅社之中，並未使用，且於偵查中係說每月可賺六
    萬多元，並未說有使用偽鈔等語；被告甲○○則辯稱：並未使用扣案偽鈔，且拾
    得時係一百四十張，扣案亦是一百四十張，並無短少，顯未行使等語。
三、經查：扣案之千元鈔票「經檢視偽鈔有浮水印及辨識條，人頭肖像顏色稍深，與
    真鈔十分相似，幾乎難以辨識，其中有遭浸濕之偽鈔肖像領口有遭偽鈔測試筆塗
    抹過之痕跡，其中有三十五張均經過偽鈔筆測試，其上均有反應」等情，業據台
    灣新竹地方法院檢察署檢察官勘驗無誤，並有勘驗筆錄在卷可稽（偵卷第二十七
    頁參見），另經本院勘驗結果，扣案之千元鈔票，其鈔票「號碼為ＤＭ四七六五
    二五ＧＴ、ＤＭ二五○二四七ＢＶ、ＣＭ一六三○三七ＧＷ、ＣＮ九三○一五九
    ＢＶ、ＢＱ四六六一五九ＤＵ，每一號碼均有千元紙鈔數十張，除前開五號碼外
    ，並無其他號碼」（八十九年八月十日審判筆錄參見），足見扣案之千元鈔票應
    均係偽鈔；次查：經本院勘驗八十九年二月二十三日台灣新竹地方法院檢察署訊
    問筆錄錄音帶結果，其內容係「（檢察官問：）『你們有無使用過？』，（被告
    乙○○答：）『沒有，看起來像假的不敢用』，（檢察官問：）『你作何行業』
    ，（被告乙○○答：）『白天送飲料，晚上送菜，一個月約賺六萬多元』」等語
    ，有勘驗筆錄於本院卷可參，是台灣新竹地方法院檢察署八十九年三月二十三日
    訊問筆錄所載「『你們有無使用偽鈔』，（答：）『白天送飲料，晚上送菜，一
    個月加起來有六萬多元』」等語，應係略載被告乙○○月收入六萬多元之情，並
    非被告乙○○已經花用偽鈔六萬多元；再查：被告乙○○偽造貨幣案件，經查並
    未發現有收受、行使偽鈔知（之）情事等情，亦有新竹市警察局第二分局八十九
    年七月五日（八九）竹市警二分刑字第一五六○八號函在卷可稽，是被告乙○○
    與甲○○二人應無行使偽造之偽鈔，應堪認定；綜上所述，被告乙○○與甲○○
    二人前開辯詞，應堪採信，此外，復查無其他積極切確之證據足資證明被告乙○
    ○與甲○○二人有何公訴人所指之犯行，既不能證明被告乙○○與甲○○二人犯
    罪，自應依法為無罪判決之諭知，惟公訴意旨認被告乙○○此部分行為與前揭有
    罪部分之行為，有牽連犯之裁判上一罪之關係，爰不另就被告乙○○此部分行為
    為無罪之諭知，僅就被告甲○○部分為無罪之諭知，併此說明。
、據上論斷，應依刑事訴訟法第二百九十九條第一項前段、第三百零一條第一項，
    刑法第三百三十七條、第四十二條第二項，罰金罰鍰提高標準條例第一條前段、
    第二條，判決如主文。
本案經檢察官羅雪梅到庭執行職務。
中      華      民      國    八十九    年      八      月    二十四    日
                              台灣新竹地方法院刑事第二庭
                                  法      官    蘇  嘉  豐
右正本證明與原本無異。
如不服本判決，應於判決送達後十日內向本院提出上訴狀( 應附繕本 )，上訴於
臺灣高等法院。
                                  書  記  官    賴  寶  合
中      華      民      國    八十九    年      八      月    二十四    日
附錄本案論罪科刑法條全文
刑法第三百三十七條
意圖為自己或第三人不法之所有，而侵占遺失物、漂流物或其他離本人所持有之物者
，處五百元以下罰金。（罰金提高十倍）


司法院資訊處製作；財團法人民間司法改革基金會備份。
